臺灣高等法院刑事判決　　　　　　　　 94年度上訴字第3794號
上　訴　人　台灣台北地方法院檢察署檢察官
上　訴　人
即　被　告　丙○○
　　　　　　　　　　樓(
指定辯護人　本院公設辯護人 甲○○
上列上訴人因被告強盜案件，不服台灣台北地方法院94年度訴字
第1119號，中華民國94年10月26日第一審判決（起訴案號：台灣
台北地方法院檢察署94年度偵字第6561號）提起上訴，本院判決
如下：
    主  文
原判決撤銷。
丙○○竊盜，因防護贓物、脫免逮捕，當場施以強暴，累犯，處
有期徒刑伍年貳月。扣案之打火機壹只沒收。
    事  實
一、丙○○於民國88間因竊盜案件，經本院判處有期徒刑7 月，
    於89年7 月23日執行完畢，猶不知悔改。復意圖為自己不法
    之所有，於94年3月3日上午10時45分許，搭乘乙○○所駕駛
    之車號８９８—ＭＮ號營業小客車，坐於車左前座，於行經
    台北市○○○路、重慶北路口停等紅綠燈時，趁乙○○不注
    意之際，竊取乙○○放置於排檔桿後方置物盒內之現金紙鈔
    新台幣（下同） 600元。已將金錢取得手中，置於實力支配
    之下，因乙○○聽聞置物盒發出聲響，當場發覺，乃抓住丙
    ○○之左手質問。丙○○為防護贓物及掙脫被抓之手而脫免
    逮捕，以右手持其所攜帶之打火機，猛擊乙○○之鼻樑。乙
    ○○旋將小客車停在路旁，丙○○即下車逃逸，乙○○自後
    追趕，欲搶回所失竊之 600元時，丙○○再出手攻擊乙○○
    之頭部，施強暴於乙○○，致其受有鼻骨骨折、頭部創傷之
    傷害（傷害部分未據告訴）。因巡邏員警接獲勤務中心通報
    趕至現場，當場查獲丙○○，並扣得丙○○所有施強暴所用
    之打火機一只。
二、案經臺北市政府警察局中正第一分局報請台灣臺北地方法院
    檢察署檢察官偵查起訴。
    理  由
一、訊據上訴人即被告丙○○，矢口否認有準強盜之犯行，辯稱
    ：只是偷被害人的錢，被發現就將錢還給乙○○，後來乙○
    ○打我，我只是抵抗，不是防護贓物、脫免逮捕云云。
二、然查：
（一）上揭犯罪事實，業據被告於原審法院審理中坦承：我願意
      認罪，承認有竊盜，我和被害人有發生扭打，告訴人受傷
      是扭打時受傷（見原審卷第第26頁、第27頁）。我承認檢
      察官起訴之犯罪事實，起訴書之犯罪事實經過、時間、地
      點均正確（見原審卷第42頁背面）。於本院審理中亦供述
      ，有竊取被害人600元，我有打被害人，可能用打火機打
      （見本院卷94年11月28日筆錄第2頁、第3頁）。本件並經
      被害人乙○○於警訊、偵查中具結證述綦詳（見偵卷第17
      頁至第18頁、第49頁至第50頁、第64頁、第66頁），並經
      現場目擊證人黃威翰於警詢中證述甚詳（見偵卷第5頁至
      第7頁）。被告於原審及本院審理時，對被害人乙○○、
      證人黃威翰警詢或偵查之證言，均表示沒有意見，未為異
      議（見原審卷第41頁背面，本院94年1月6日審判筆錄第2
      頁、第3頁）。而被害人及證人偵查中對警察及檢察官訊
      問作成之筆錄，與事實相符，又無瑕疵，亦屬妥當，自可
      作為證據。又被害人乙○○遭被告施強暴，受有鼻骨骨折
      、頭部創傷之傷害，也有亞東紀念醫院診斷證明書、被害
      人受傷及贓物照片等在卷可稽（見偵卷第35頁、第37頁、
      第51頁）。此外復有被告施強暴打傷被害人之打火機一只
      扣案可資佐證。
（二）被告之辯護人雖為被告辯護稱：被告尚未行竊得手即被發
      現，所為應僅成立準強盜未遂罪等語。惟查，被告於偵查
      中已供承：我偷的錢，已經到手（見偵卷第 6頁）；於原
      審中稱： 600元我拿至手上時被司機發現（見原審卷第42
      頁背面）。且被害人乙○○於偵查中亦明確證稱：是抓到
      被告後，才從他手上拿回 600元等語（見偵卷第66頁）。
      足見被告竊得之現金，已置於其實力支配下，行為已屬既
      遂。
（三）綜上所述，被告所辯，為避重就輕翻異之詞，不足採信，
      其罪證明確，犯行洵堪認定，應予依法論科。
三、按刑法準強盜罪之成立，以行為人實施竊盜或搶奪行為後，
    為防護贓物、脫免逮捕或湮滅罪證，而當場對於被害人或追
    躡之第三人，施以強暴或足令人心生畏佈之脅迫行為，即足
    當之。至該行為人之強暴或脅迫行為究係出於主動、被動，
    或該強暴、脅迫行為是否達致使不能抗拒程度，均在所不論
    。是被告於竊取他人物品，為被害人發覺後，因防護贓物及
    脫免逮捕，而當場加諸被害人強暴手段之行為，核係犯刑法
    第329條之準強盜罪，並應依同法第328條第 1項之規定科處
    罪刑。被告於88間因竊盜案件，經本院判處有期徒刑 7月，
    於89年 7月23日執行完畢，有本院被告前案紀錄表在卷可稽
    ，其於前案有期徒刑執行完畢後 5年之內，再犯本案有期徒
    刑以上之罪，為累犯，應依刑法第47條規定，加重其刑。
四、原審對被告為有罪科刑之判決，固非無見。惟查刑法第59條
    之酌量減輕其刑，必於犯罪之情狀，在客觀上足以引起一般
    同情，認為即予宣告法定低度刑期，猶嫌過重者，始有其適
    用。至於犯罪之情節輕微，犯罪後態度良好，或犯罪之動機
    、手段，僅為刑法第57條科刑時所應注意之事項，即僅為法
    定刑內從輕科刑之標準，不得作為酌量減輕之理由（最高法
    院28年上字1064號、46年台上字第935號、51年台上字899號
    判例意旨參照）。本案被告前已有竊盜等犯罪前科執行紀錄
    ，仍不知悔改警惕，被害人為計程車司機，辛苦工作所得60
    0 元，對其亦非微薄之物，被告於本院坦承坐計程車，身上
    沒有錢（見本院94年11月28日準備程序筆錄），則被告上車
    之時，即有犯罪之計劃，原審以被告所竊取之財物甚微，一
    時情急失慮犯案，認犯罪情狀可憫，依刑法第59條酌減其刑
    ，自有未當，且於量刑理由指被告有犯罪前科之素行，不循
    正當途徑獲取財物之犯罪動機，罔顧他人人身安全之手段，
    指被告素行不佳，犯罪動機、手段可議，與前述情可憫恕，
    亦相互矛盾。被告上訴意旨，仍執前詞，稱僅犯竊盜罪，不
    屬強盜云云，雖不足採，但檢察官上訴意旨，指摘原判決依
    刑法第59條減刑不當，為有理由，應由本院將判決撤銷改判
    。爰審酌被告前有竊盜之犯罪前科，仍不知悔改謹慎、所竊
    取之財物價值、被害人所受之傷害程度，及其犯罪後態度等
    一切情狀，量處如主文第 2項所示之刑，以示懲儆。扣案之
    打火機一只，為被告所有，供其犯罪所用之物，爰依刑法第
    38 條第1項第2款之規定，宣告沒收。
五、據上論斷，應依刑事訴訟法第369條第 1項前段、第364條、
    第299條第1項前段，刑法第329條、第328條第1項、第47條
    、第38條第1項第2款，判決如主文。
本案經檢察官曾忠己到庭執行職務。
中　　華　　民　　國　　94　　年　　12　　月　　20　　日
                  臺灣高等法院刑事第二十三庭
                 　           審判長法  官  尤豐彥
                    　              法  官  張明松
                      　            法  官  趙功恆
以上正本證明與原本無異。
如不服本判決，應於收受送達後十日內向本院提出上訴書狀，其
未敘述上訴之理由者並得於提起上訴後十日內向本院補提理由書
（均須按他造當事人之人數附繕本）。
                                    書記官  孫佩琳
中　　華　　民　　國　　94　　年　　12　　月　　20　　日
附錄本案論罪科刑法條全文：
刑法第329條
竊盜或搶奪，因防護贓物、脫免逮捕或湮滅罪證而當場施以強暴
、脅迫者，以強盜論。
刑法第328條第1項
意圖為自己或第三人不法之所有，以強暴、脅迫、藥劑、催眠術
或他法，至使不能抗拒，而取他人之物或使其交付者，為強盜罪
，處五年以上有期徒刑。
